最高法院刑事判決　　　　　　　　　　　　　　　九十三年度台上字第六四六五號
　　上　訴　人　台灣高等法院檢察署檢察官
　　被　　　告　甲○○
　　　　　　　　乙○○
右上訴人因被告等違反商標法等罪案件，不服台灣高等法院中華民國九十三年九月二
十九日第二審判決（九十三年度上訴字第二二八一號，起訴案號：台灣桃園地方法院
檢察署九十二年度偵字第三七一、九五二八號），提起上訴，本院判決如左：
    主  文
原判決撤銷，發回台灣高等法院。
    理  由
本件原判決以第一審檢察官公訴意旨略稱，被告甲○○為思力國際股份有限公司（下
稱「思力公司」）之負責人，明知ＬＡＭＰＥ、ＢＥＲＧＥＲ商標及圖案業經告訴人
法商伯格製品公司（下稱「伯格公司」）向中央標準局取得商標註冊證，並獲准使用
於香精油等項目。竟未經告訴人同意或授權，意圖欺騙他人，並基於營利之概括犯意
，自民國八十九年七月起，非法仿冒相同或近似上開註冊商標之圖樣及條碼，連續以
每五公升精油約新台幣（下同）一千三百二十元之價格，大量批售予知情且同上犯意
之被告乙○○。乙○○再以每五公升二千三百一十元至二千五百二十元不等之價格轉
售予鄭明長、曾敬浪、高曉蓉等人。因認被告甲○○牽連犯有修正前商標法第六十二
條、第六十三條及刑法第二百十六條、第二百二十條行使偽造私文書罪嫌；被告乙○
○想像競合犯修正前商標法第六十三條及刑法第二百十六條、第二百二十條之罪嫌等
情。惟經審理結果，認為不能證明被告二人犯罪，乃維持第一審諭知被告二人均無罪
之判決，駁回檢察官在第二審之上訴。固非無見。
惟查，(一)、第一審檢察官起訴事實，指訴被告二人販賣非法仿冒相同或近似於上開註
冊商標及「條碼」之精油，因認其二人均犯有行使偽造私文書罪嫌。乃原判決對此行
使偽造私文書罪嫌部分漏未審究及說明，自有已受請求之事項未予判決之違法。(二)、
原判決（第十三頁第九至十四行）理由論述：「告訴代理人於另外查獲之偉蓉企業社
高曉蓉案件，於本院稱：在桃園地院乙○○的案子有五公升及二公升的仿冒精油，高
曉蓉的部分則只針對二公升仿冒的部分，五００ＣＣ、五千毫升的仿冒精油沒有起訴
，也沒有查扣等語。足見公訴人所指被告乙○○販賣予偉蓉企業社，在八十八年底黃
樹立、黃樹雄兄弟分家之後，市面上相關貨源即有分歧，故在高曉蓉店內之五公升及
五００ＣＣ部分之精油，告訴代理人不認為係為仿冒品，未予查扣。」云云，該告訴
人代理人究係何人？原判決未記載其姓名已欠允洽；且據該告訴人代理人所稱，係指
高曉蓉部分僅針對二公升裝仿冒部分追究而已，至於五００ＣＣ、五千毫升裝之精油
何以未予查扣之理由，則未言明其故。乃原判決竟論斷高曉蓉店內之五公升及五００
ＣＣ部分之精油，「告訴代理人不認為係為仿冒品，不予查扣。」自屬理由矛盾。(三)
、原判決（第十七頁第一至八行）理由又謂：「被告乙○○復稱：李銘達賣給我的精
油（指系爭二公升精油）與思力公司精油相同，經過思力公司的張靜君小姐去檢視過
等語，核與證人張靜君結稱：在大約於九十年夏天的時候，魏董（指案外人魏懷良）
打電話向我說他們有一批水貨，請我過去幫他們看那是否真品，如果確定是真的他才
要買，我就到五股的一個倉庫幫他看，我有把精油倒出來聞、測試，我覺得那是真品
，我就向魏董說那應該是伯格的商品。我在現場看到很多人，但是我只認識魏董等語
大致相符，被告乙○○若明知其購買之二公升精油為仿品，如何敢要求張靜君前往檢
視求證，以自曝犯行？」云云。惟該乙○○係稱由李銘達賣予伊二公升裝精油；而張
靜君係證述魏懷良曾請伊去五股測試精油，該批精油應該是伯格之商品，二人各自所
云並無何關連。且依乙○○所言，其精油又非向伯格公司或魏懷良所買，亦非乙○○
請張靜君去測試；而張靜君去五股測試精油時，乙○○是否在場亦欠明確。乃原判決
竟論斷：「被告乙○○若明知其購買之二公升精油為仿品，如何敢要求張靜君前往檢
視求證，以自曝犯行？」亦嫌理由矛盾。(四)、原判決理由（第四段之(一)）採信證人黃
樹立、張靜君、張秋月之證言，認為甲○○係思力公司「電腦部副總」，並未負責販
售精油業務等情。但乙○○於九十年八月六日檢察官第一次偵訊時，即供稱被查獲之
精油係向甲○○購入（見九十年度偵字第一０四二五號卷第六十八頁）；嗣檢察官於
同年八月二十日傳訊甲○○，任某亦坦承自八十九年七月間起賣精油予乙○○，五０
０ＣＣ一瓶約賣九百八十元，迄今仍賣精油給乙○○等情甚詳（見同上卷第七十五、
七十六頁），二人所供情節相符。若非甲○○確有販賣系爭精油予乙○○之事實，乙
○○何以指述甲○○販賣？又甲○○如未參與思力公司銷售業務，何以對該公司販賣
精油予乙○○之經過及價格等事項知之甚詳？此等不利於甲○○之事證何以不足採信
，原判決並未詳細說明；又證人黃樹立係思力公司董事長，證人張靜君、張秋月係該
公司職員，渠三人與甲○○為同事，所為證言是否有迴護甲○○之可能，不無疑問。
原判決上述論斷，尚嫌率斷而有未盡調查能事之疏誤。本件檢察官上訴意旨，指摘原
判決不當，非無理由，應認有撤銷發回更審之原因。又被告等被訴犯修正前商標法第
六十二條、第六十三條罪嫌部分，雖屬不得上訴第三審之案件，惟因與被訴行使偽造
私文書罪嫌部分，有審判不可分之關係，爰併予發回更審。附此敘明。
據上論結，應依刑事訴訟法第三百九十七條、四百零一條，判決如主文。
中　　　華　　　民　　　國　　九十三　　年　　 十二 　　月　　　九　　　日
                              最高法院刑事第六庭
                                  審判長法官  吳　雄　銘
                                        法官  池　啟　明
                                        法官  石　木　欽
                                        法官  吳　三　龍
                                        法官  徐　文　亮
      右正本證明與原本無異
                                              書  記  官
中　　　華　　　民　　　國　　九十三　　年　　 十二 　　月　　 十三 　　日
                                                                        Ｌ
